【裁判字號】    99,抗,132
【裁判日期】    990329
【裁判案由】    返還不當得利
【裁判全文】
臺灣高等法院臺中分院民事裁定  99年度抗字第132號
抗  告  人  丙○○○○○○○
相  對  人  丁○○
相  對  人  乙○○
相  對  人  甲○○
上列抗告人因與相對人等間返還不當得利事件，對於台灣苗栗地
方法院民國98年12月22日所為98年度訴字第353號裁定提起抗告
，本院裁定如下：
      主  文
原裁定廢棄，發回台灣苗栗地方法院。
      理  由
一、原法院以：抗告人於民國（下同） 98年8月26日所提之起訴
    狀，經核訴之聲明表明之給付範圍並不明確，訴訟標的及原
    因事實亦不明。於98年12月10日審理時，相對人訴訟代理人
    亦當庭爭執起訴之原因事實、請求權均不明，請求金額新台
    幣（下同） 500萬元又係如何計算得出，致其無從答辯防禦
    等語，而相對人訴訟代理人亦陳明將具狀補正等語在卷，經
    原法院當庭裁定抗告人應於98年12月21日前具狀補正本件之
    原因事實及請求權基礎，逾期未補正，得裁定駁回起訴，有
    該日之言詞辯論筆錄附卷可參。而抗告人逾期仍未補正，起
    訴顯不合程式，不能認為合法，因依民事訴訟法第249條第1
    項第6款規定裁定駁回抗告人之起訴。
二、按起訴應以訴狀表明訴訟標的及原因事實、應受判決事項之
    聲明，民事訴訟法第244條第1項第2、3款定有明文；而應受
    判決事項之聲明必須明確一定，此乃起訴必備之程式（最高
    法院76年度台上字第2059號判決意旨參照）。又原告之訴有
    起訴不合程式之情形，依其情形可以補正者，經審判長定期
    間命其補正而不補正者，法院應以裁定駁回之，為同法第24
    9條第1項第 6款所明定。經查：本件抗告人於起訴時已聲明
    求為判決相對人丁○○、乙○○、甲○○等其中一人給付抗
    告人500萬元（詳細金額依民事訴訟法第245條規定，待相對
    人丁○○為計算之報告後，即更正給付範圍之聲明）時，他
    方於清償範圍內同免其責任。已明確表明應受判決事項之聲
    明，縱其給付範圍未定，然抗告人非不得於訴訟中視調查證
    據之結果，為訴之變更或追加，或減縮應受判決之金額。再
    者，抗告人於98年12月10日言詞辯論期日已說明訴訟標的及
    原因事實為：起訴時是主張丁○○是受抗告人的信託、委託
    ，後來終止信託、委託，請求返還出售土地所得的價金。後
    來因相對人於 98年9月22日答辯狀主張價金為其個人所有，
    所以伊追加不當得利及侵權行為法律關係。如果沒有信託、
    委託關係存在，丁○○是盜賣抗告人的土地，將價金據為己
    有，顯然是從據為己有開始即有不當得利及侵權行為關係。
    又據丁○○稱賣土地之價金存在乙○○、甲○○名下，所以
    乙○○、甲○○跟丁○○之間有委任關係，所以伊代位丁○
    ○終止委任關係，請求返還給丁○○，再由抗告人受領等語
    ，其起訴程式並無欠缺。縱抗告人對事實之陳述有不明瞭，
    或不完足，原法院亦應依民事訴訟法第 199條及199條之1之
    規定，行使闡明權，使其明瞭或完足，究不能因此即認為抗
    告人起訴程式欠缺。抗告意旨執以指摘原裁定不當，求予廢
    棄，為有理由，應由本院予以廢棄發回另為適當之處理。
三、據上論結，本件抗告為有理由，依民事訴訟法第 492條，裁
    定如主文。
中    華    民    國    99    年    3     月    29    日
                  民事第三庭  審判長法  官  陳照德
                                    法  官  朱  樑
                                    法  官  曾謀貴
以上正本係照原本作成。
再為抗告應以適用法規顯有錯誤為理由。
如提起再抗告者應於裁定送達後10日內向本院提出抗告理由狀（
須按照他造人數附具繕本）並繳納抗告裁判費新臺幣1,000元，
同時委任律師或具有律師資格之關係人為代理人。
                                    書記官  王麗珍
中    華    民    國    99    年    3     月    29    日
                                                      Ｖ

司法院資訊處製作；財團法人民間司法改革基金會備份。
